臺灣南投地方法院民事裁定
110年度消債更字第39號
聲  請  人  
即  債務人  鄭旭志  
代  理  人  賴忠明律師（法扶律師）
相  對  人  
即  債權人  安泰商業銀行股份有限公司
                      設臺北市○○區○○路0段0號00樓、00樓、00樓
法定代理人  丁予康  


相  對  人  
即  債權人  華南商業銀行股份有限公司

法定代理人  張雲鵬  


相  對  人  
即  債權人  國泰世華商業銀行股份有限公司

法定代理人  郭明鑑  


相  對  人  
即  債權人  板信商業銀行股份有限公司

法定代理人  張明道  
代  理  人  許瑋玲  
相  對  人  
即  債權人  遠東國際商業銀行股份有限公司

法定代理人  周添財  


相  對  人  
即  債權人  永豐商業銀行股份有限公司

法定代理人  陳嘉賢  
代  理  人  呂亮毅  
相  對  人  
即  債權人  玉山商業銀行股份有限公司


法定代理人  黃男州  
代  理  人  莊凱鈞  

相  對  人  
即  債權人  中國信託商業銀行股份有限公司


法定代理人  利明献  


相  對  人  
即  債權人  磊豐國際資產管理股份有限公司

法定代理人  張司政  


相  對  人  
即  債權人  摩根聯邦資產管理股份有限公司

法定代理人  李文明  
代  理  人  張義育  
相  對  人  
即  債權人  台灣金聯資產管理股份有限公司

法定代理人  施俊吉  


相  對  人  
即  債權人  萬榮行銷股份有限公司

法定代理人  呂豫文  


相  對  人  
即  債權人  滙誠第一資產管理股份有限公司

法定代理人  莊仲沼  


相  對  人  
即  債權人  富邦資產管理股份有限公司

法定代理人  洪主民  


相  對  人  
即  債權人  金陽信資產管理股份有限公司

法定代理人  陳雨利  


相  對  人  
即  債權人  新光行銷股份有限公司

法定代理人  李明新  
代  理  人  鄭穎聰  
相  對  人  
即  債權人  滙誠第二資產管理股份有限公司

法定代理人  莊仲沼  


相  對  人  
即  債權人  元大國際資產管理股份有限公司

法定代理人  宋耀明  
代  理  人  唐曉雯  
上列當事人間更生事件，本院裁定如下：
    主  文
聲請人即債務人鄭旭志自民國一百一十一年一月十七日十六時起
開始更生程序。
命司法事務官進行本件更生程序。
    理  由
一、按債務人對於金融機構負債務者，在聲請更生前，應向最大
    債權金融機構請求協商債務清償方案，或向其住、居所地之
    法院或鄉、鎮、市、區調解委員會聲請債務清理之調解。債
    務人依前開規定聲請法院調解，徵收聲請費新臺幣（下同）
    1,000元；債務人於法院調解不成立之日起20日內，聲請更
    生或清算者，以其調解之聲請，視為更生或清算之聲請，不
    另徵收聲請費，消費者債務清理條例（下稱消債條例）第15
    1條第1項、第153條之1第1、2項定有明文。
二、經查：聲請人即債務人（下稱聲請人）因認自身有不能清償
    債務之情，於民國110年4月26日以書面向本院聲請與相對人
    即債權人（下稱相對人）進行債務清理之調解，經本院以11
    0年度司消債調字第35號前置調解事件受理在案；惟因相對
    人即最大債權金融機構安泰商業銀行股份有限公司認無調解
    實益，表明於調解期日不到庭，致於110年7月27日調解不成
    立，經本院核發調解不成立證明書等節，業經本院依職權調
    取本院110年度司消債調字第35號前置調解事件卷宗審閱無
    訛，堪認屬實；又聲請人於調解不成立日起20日內之110年8
    月3日，即向本院聲請更生（見本院卷第17頁之聲請狀上收
    文戳章），是應將其於110年4月6日所為之調解聲請，視為
    更生聲請，不另徵收聲請費；從而，本件聲請程序，尚屬適
    法，先予敘明。
三、次按債務人不能清償債務或有不能清償之虞者，得依本條例
    所定更生或清算程序，清理其債務；債務人無擔保或無優先
    權之本金及利息債務總額未逾1,200萬元者，於法院裁定開
    始清算程序或宣告破產前，得向法院聲請更生，消債條例第
    3條、第42條第1項定有明文。再按法院開始更生程序之裁定
    ，應載明其年、月、日、時，並即時發生效力；法院裁定開
    始更生或清算程序後，得命司法事務官進行更生或清算程序
    ，必要時，得選任律師、會計師或其他適當之自然人或法人
    一人為監督人或管理人，消債條例第45條第1項、第16條定
    有明文。
四、聲請意旨略以：聲請人積欠相對人已知之債務總額為261萬6
    ,825元，有不能清償債務之情事，未逾1,200萬元；聲請人
    現從事臨時工之工作，每月收入約為2萬3,000元，扣除每月
    個人生活必要支出約1萬8,000元，尚有餘額，雖不足以清償
    債務，惟仍可履行更生方案，且願意以每月還款4,000元之
    計畫清償債務；並無清算或破產等事件現繫屬於法院，爰依
    法聲請更生等語。
五、經查：
　㈠聲請人主張其現在跨縣市擔任臨時工工作，每月收入約為2萬
    3,000元等語，固未能提出工作及收入相關證明（見本院卷
    第395頁）；然而，核其所陳報工作及收入性質，本難提出
    相關證明；再衡以，聲請人現年約50歲（見本院卷第49頁）
    ，尚屬壯年，有相當之工作能力，其所陳報每月收入與基本
    工資間，亦相差非鉅，屬合理之收入金額；堪認聲請人主張
    其每月有收入約2萬3,000元，而有清償債務之可能乙節，應
    堪採信。
　㈡聲請人主張其每月個人生活必要支出約為1萬4,866元等情。
    本院考量聲請人之負債現況，其日常生活所需費用，自應節
    制開支，不得有超越一般人最低生活標準之享受，其對他人
    扶養程度，亦應有所限度，不應與一般人相當，以免有失衡
    平，故參酌消債條例第64條之2所定債務人及其共同生活親
    屬所必要生活費數額之認定標準，以最近1年衛生福利部或
    直轄市政府所公告當地區每人每月最低生活費（111年度臺
    灣省每人每月最低生活費）1.2倍計算數額即1萬7,076元（
    計算式：1萬4,230元×1.2倍≒1萬7,076元），作為必要支出
    之標準，除有特殊情形並有證據證明者外，不宜超出此金額
    之範圍。衡以聲請人前開所列每月個人生活必要支出金額約
    為1萬4,866元，未逾越上開1萬7,076元之範圍，尚屬相當，
    屬合理之支出範圍。則聲請人每月有收入約2萬3,000元，於
    扣除個人生活必要支出約1萬4,866元後，每月尚有餘額約8,
    134元，可資作為清償債務之基礎。
  ㈢依如附表所示相對人陳報，截至附表所示基準日止，對聲請
    人尚有如附表所示債權額（含本金、利息），合計債權總額
    （含本金、利息）為734萬7,241元。然而，聲請人名下無財
    產，有財產稅總歸戶財產查詢清單、高額壽險資訊連結作業
    資料在卷可查（見本院卷第125至128、133至138頁），再衡
    其現有收支狀況，足認其確有不能清償債務之情事，已合於
    聲請更生之要件，自應予其有透過更生程序加以重建經濟生
    活之機會，俾符消債條例之立法本旨。
六、綜上所述，本件聲請人有不能清償債務之情事，又所負無擔
    保或無優先權之債務總額未逾1,200萬元，且未經法院裁定
    開始清算程序或宣告破產，復查無消債條例第6條第3項、第
    8條或第46條各款所定應駁回更生聲請之事由存在，則聲請
    人聲請更生，應屬有據，自應准許。
七、爰依首揭規定，裁定如主文。　　
中　　華　　民　　國　   111　　年　  1  　月 　 17   日
                    民事第二庭法  官  葉峻石
以上正本係照原本作成。
本裁定不得抗告。
中　　華　　民　　國　   111　　年　  1  　月 　 17   日
                                書記官　沈柏樺　　　　　
附表:
編號 相對人即債權人 債權額(本金、利息；新臺幣) 基準日（民國） 1 台灣金聯資產管理股份有限公司 86萬3,479元 110年8月24日 2 滙誠第一資產管理股份有限公司 22萬6,975元 110年8月24日 3 滙誠第二資產管理股份有限公司 21萬9,392元 110年8月24日 4 萬榮行銷股份有限公司 101萬8,553元 110年8月24日 5 金陽信資產管理股份有限公司 24萬0,303元 110年8月24日 6 遠東國際商業銀行股份有限公司 29萬3,203元 110年8月24日 7 富邦資產管理股份有限公司 28萬3,880元 110年8月24日 8 華南商業銀行股份有限公司 19萬2,960元 110年8月24日 9 元大國際資產管理股份有限公司 18萬4,509元 110年8月24日 10 新光行銷股份有限公司 29萬9,238元 110年8月24日 11 摩根聯邦資產管理股份有限公司 14萬9,464元 110年8月24日 12 國泰世華商業銀行股份有限公司 5萬5,514元 110年8月24日 13 玉山商業銀行股份有限公司 26萬0,172元 110年8月23日 14 中國信託商業銀行股份有限公司 27萬9,138元 110年8月24日 15 磊豐國際資產管理股份有限公司 48萬7,678元 110年8月24日 16 永豐商業銀行股份有限公司 26萬8,165元 110年8月24日 17 安泰商業銀行股份有限公司 202萬4,618元 110年8月24日 18 板信 未陳報  合計：734萬7,241元